臺灣基隆地方法院民事判決
110年度訴字第255號
原      告  AD000-A109622（真實姓名年籍地址均詳卷)
被      告  高宇    




上列當事人間損害賠償事件，原告就本院110年度侵重訴字第1號
強盜強制性交等案件提起刑事附帶民事訴訟，經本院刑事庭以11
0年度侵附民字第4號裁定移送而來，本院於民國110年9月17日辯
論終結，判決如下：
    主  文
被告應給付原告新臺幣參拾陸萬伍仟捌佰元，及自民國一百一十
年三月九日起至清償日止，按週年利率百分之五計算之利息。
原告其餘之訴駁回。
訴訟費用由被告負擔百分之五十五，餘由原告負擔。
本判決原告勝訴部分得假執行；但被告如以新臺幣參拾陸萬伍仟
捌佰元為原告預供擔保，得免為假執行。
原告其餘假執行之聲請駁回。
    事實及理由
一、原告起訴主張：
  ㈠被告與原告於民國109年9月間認識，進而交往為男女朋友。
    被告明知其並未駕駛其叔叔之車輛與他人發生車禍須賠償損
    失、無經濟困難之處、未積欠其阿姨借款、未因酒駕需籌措
    交保費用、未因住院期間需要花費、未罹患胃癌需要開刀、
    未將其車輛借其弟女友而需要花費等情事，仍以前述情事詐
    騙原告，致原告陸續共將新臺幣（下同）136,800元，分別
    以轉帳匯入被告之ＯＯＯＯ商業銀行帳號0000000000000號帳戶
    、○○○○○○○○○○○分社帳號0000000000000號帳戶内以及當面交
    付予被告。
  ㈡嗣後於109年11月23日，被告向原告謊稱要返還前開款項予原
    告，故邀原告一同前往被告之母親住處拿取款項，且因原告
    從事照服員工作，被告並謊稱其生病完剛出院，順便由原告
    照顧等事由取信於原告，使住在ＯＯ之原告信以為真，二人相
    約於109年11月25日在台鐵台北火車站見面。嗣二人於台北
    火車站見面後，由被告帶原告搭乘搭乘國光客運前往新北市
    ＯＯ區，抵達後，被告復稱要帶原告前往其戶籍地向其母親拿
    取款項，原告不疑有他，二人一同沿新北市ＯＯ區ＯＯ路右轉ＯＯ
    街進入ＯＯＯ老衔，並由老街内捷徑進入ＯＯ路，再進入ＯＯ區第
    一公墓OＯ後，被告竟對原告恫嚇，我殺了人，我在跑路，我
    現在要錢等語，並以手搗住原告嘴巴，不准原告出聲，以此
    強暴脅迫方式，使原告不能抗拒以手機（手機門號詳卷）共
    轉帳19,000元至被告前開ＯＯ帳戶内，並交付現金1,000元予
    被告。後被告竟基於強制性交犯意，喝令原告將其外褲及内
    褲至膝上處後，以違反原告意願強制性交原告一次，被告得
    逞後，復強迫原告再度轉帳10,000元至被告前開ＯＯ帳戶。被
    告前開詐欺取財、強盜強制性交行為，業經臺灣基隆地方檢
    察署檢察官以109年度偵字第7036號提起公訴在案。
  ㈢原告向被告請求損害賠償之金額共計666,800元：
  1.原告遭被告強盜與詐欺之金額共166,800元：
    原告因被告前開詐欺取財行為及強盜行為，致財產上受有共
    166,800元之損害，自得依民法第184條第1項前段之規定向
    被告請求損害賠償。
  2.精神上損害賠償500,000元：
　　被告以強暴脅迫之手段，不法侵害原告之貞操，情節重大，
    且其非但有負原告之信賴，並因而致使原告身心受創，原告
    所受痛苦莫名，自得依民法第195條第1項前段規定，請求被
    告賠償其非財產上損害500,000元。
　㈣綜上所述，原告所受前開財產上及非財產上之損害共計666,8
    00元，為此，爰依民法第184條第1項前段、第195條第1項前
    段之規定，提起本件訴訟，並聲明：被告應給付原告666,80
    0元，及自起訴狀繕本送達被告之翌日起至清償日止，按週
    年利率百分之5計算之利息。願供擔保，請准宣告假執行。
二、被告之答辯：
    沒有意見，希望法院可以公平審判，如果賠償金依公平審判
    ，伊願意跟原告賠償，伊現在在關，沒有辦法賺錢給原告，
    伊如果去執行的時候，會有工作金，伊可以賠給原告，之後
    伊出去會在賺更多給原告等語。
三、本院之判斷：
　㈠原告主張之上開事實，除原告於109年11月25日交付現金1,00
    0元予被告，因而受有1,000元之損害外（詳後述），其餘部
    分業據引用與本件民事事件係屬同一事實之刑事案件即本院
    刑事庭110年度侵重訴字第1號刑事判決之事實、理由及證據
    ，而被告所涉詐欺取財、強盜強制性交等行為亦經臺灣基隆
    地方檢察署【下稱基隆地檢署】檢察官以109年度偵字第703
    6號提起公訴，並經本院刑事庭以110年度侵重訴第1號刑事
    判決（下稱系爭刑事案件判決）判處被告犯詐欺取財罪，累
    犯，處有期徒刑1年2月；犯強盜強制性交罪，累犯，處有期
    徒刑12年6月，應執行有期徒刑13年在案，此經本院依職權
    調閱前開刑事卷宗查核屬實，且為被告所不爭執，自堪信為
    真實。
  ㈡按因故意或過失，不法侵害他人之權利者，負損害賠償責任
    。民法第184條第1項前段定有明文。經查：
　1.被告於上開時地，確有對於被告為詐欺取財、強盜等行為，
    為被告所不爭執，業如前述，且被告所為之詐欺取財及強盜
    行為與原告受有165,800元（計算式：136,800元+19,000元+
    10,000元＝165,800元）之損害間具有相當因果關係，原告依
    上開規定，請求被告負侵權行為損害賠償責任，自屬有據。
    是原告請求被告給付165,800元，為有理由，應予准許。
　2.至原告固主張被告於109年11月25日以強暴脅迫方式令其交
    付金1,000元予被告，因而受有1,000元之損害等情，惟依原
    告於警詢時證述：「然後被告又叫我給他現金1,000元...被
    告警告我不要報警，我答應了他，然後希望被告把剛剛給他
    的現金1,000元還給我，不然我沒辦法回家，被告還給我後
    」等語（見基隆地檢署109年度偵字第7036號卷第43頁至第4
    9頁），於偵查中證述：「我又給被告1,000元現金，然後我
    說我可以走了嗎...我又對被告說剛才1,000元可以還我，讓
    我坐車回去嗎？被告有把1,000元還我」等語（見基隆地檢
    署109年度他字第1701號卷第127頁至133頁），以及於本院
    刑事庭審理時證述：「我對被告說你把我的錢搶走了，我沒
    有錢坐車，被告就把1,000元還給我」等語（見本院110年度
    侵重訴字第1號刑事卷第153頁），顯見被告當日已將原告交
    付之現金1,000元返還予原告，此為原告所自承，且系爭刑
    事案件判決亦同此認定，就此部分原告未受有損害，是以，
    原告此部分之主張並無理由，應予以駁回。
  ㈢第按因故意或過失，不法侵害他人之權利者，負損害賠償責
    任。不法侵害他人之身體、健康、名譽、自由、信用、隱私
    、貞操，或不法侵害其他人格法益而情節重大者，被害人雖
    非財產上之損害，亦得請求賠償相當之金額。民法第184條
    第1項前段、195條第1項前段分別定有明文。本件被告於上
    開時、地，於違反原告意願之情況下，對原告為強制性交行
    為，為被告所不爭執，已如前述，致原告身心受有莫大痛苦
    ，顯係不法侵害原告之身體自主權、貞操權及健康權，揆諸
    前揭法律規定，原告主張被告應負侵權行為損害賠償責任，
    並應就其行為所致原告損害給付精神慰撫金，於法有據，應
    予准許。
  ㈣又按慰藉金之賠償須以人格權遭遇侵害，使精神上受有痛苦
    為必要，其核給之標準固與財產上損害之計算不同，然非不
    可斟酌雙方身分資力與加害程度，及其他各種情形核定相當
    之數額；又以人格權遭遇侵害，受有精神上之痛苦，而請求
    慰藉金之賠償，其核給之標準，須斟酌雙方之身分、地位、
    資力、經濟狀況、加害程度、受損情況及其他各種情形核定
    相當之數額(最高法院51年台上字第223號判例、86年度台上
    字第3537號判決參照)。本院衡酌原告於109年度之所得為OO
    OOOOO元，名下尚無其他財產；被告為國中畢業，109年度並
    無所得，名下亦無財產等情，此有被告之個人戶籍資料、兩
    造稅務電子閘門財產所得調件明細表在卷可按，復參酌兩造
    原有之關係、原告受害程度、被告所為侵害之手段，認原告
    請求被告賠償精神慰撫金以500,000元為適當。
  ㈥惟按因性侵害犯罪行為被害人，得申請犯罪被害補償金；國
    家於支付犯罪被害補償金後，於補償金額範圍內，對犯罪行
    為人或依法應負賠償責任之人有求償權，犯罪被害人保護法
    第4條第1項後段、第12條第1項分別定有明文。又上開求償
    權既緣於犯罪被害人補償金受領人之損害賠償請求權，核其
    法律性質，應屬「債權之法定移轉」，亦即被害人或被害人
    家屬自國家獲得補償後，於其受補償之範圍內，其對第三人
    之損害賠償請求權即依法移轉給國家。故被害人依法向犯罪
    行為人或依法應負賠償責任之人行使損害賠償請求權時，所
    得請求賠償之金額，自應扣除已受領之補償金部分，乃屬當
    然。經查，本件原告已依上開規定向基隆地檢署申請性侵害
    補償金，經該署犯罪被害人補償審議委員會於110年O月OO日
    決議補償，並已領取完竣等情，有臺灣基隆地方檢察署犯罪
    被害人補償審議委員會110年度補審字第O號決定書、財政部
    國庫署匯款資料、付款憑單、收據、犯罪被害補償金請領書
    、申請書等件影本附卷可稽，是原告既已申請犯罪被害人補
    償金，並業受領上開補償金300,000元，則被告關於強制性
    交所賠償原告之精神慰撫金，依前說明，即應予以扣除，則
    原告得向被告請求賠償之金額為200,000元(計算式：500,00
    0元-300,000元＝200,000元)。
  ㈦從而，原告向被告請求賠償之金額為365,800元（計算式：16
    5,800元+精神慰撫金200,000元＝365,800元），為有理由，
    應予准許；至原告逾此範圍之請求，則無理由，應予駁回。
四、綜上所述，原告依民法第184條第1項前段、第195條第1項前
    段之規定，請求被告賠償財產上及非財產上損害365,800元
    ，及自起訴狀繕本送達翌日即110年3月9日起至清償日止，
    按週年利率百分之5計算之利息，為有理由，應予准許；逾
    此範圍之請求，為無理由，應予駁回。
五、本件事證已臻明確，兩造其餘攻擊、防禦方法及舉證，經本
    院審酌後，認對於判決結果均無影響，爰不一一論述，併此
    指明。
六、本件係刑事附帶民事訴訟，而由本院刑事庭移送民事庭者，
    依法不需徵收裁判費，且至本院言詞辯論終結時，亦未發生
    其他訴訟費用，故無從確定訴訟費用之數額。惟依法仍應依
    民事訴訟法第79條規定，諭知兩造負擔訴訟費用之比例，以
    備將來如有訴訟費用發生時，得以確定其數額，併予敘明。
七、本件原告勝訴部分，所命被告給付之金額未逾500,000元，
    依民事訴訟法第389條第1項第5款規定，應依職權宣告假執
    行。併依同法第392條第2項規定，准被告反供相當擔保免為
    假執行。至原告敗訴部分，其假執行之聲請，因訴之駁回而
    失所依附，應併予駁回。
八、據上論結，本件原告之訴為一部有理由，一部無理由，依民
    事訴訟法第79條、第87條第1項、第389條第1項第5款、第39
    2條第2項，判決如主文。
中　　華　　民　　國　　110 　年　　9 　　月　　30　　日
                  民事庭法　官　周裕暐　　　　　
以上正本係照原本作成。
對於本件判決如有不服，應於收受送達後20日內向本院提出上訴
書狀，敘述上訴之理由，上訴於臺灣高等法院，並按他造當事人
之人數附具繕本。如委任律師提起上訴者，應一併繳納上訴審裁
判費。 
中　　華　　民　　國　　110 　年　　10　　月　　5 　　日
                        書記官　謝佳妮